【裁判字號】    98,上訴,757
【裁判日期】    980729
【裁判案由】    妨害自由等
【裁判全文】
臺灣高等法院高雄分院刑事判決         98年度上訴字第757號
上  訴  人  臺灣高雄地方法院檢察署檢察官
被      告  庚○○
被      告  乙○○
上列二人共同
選任辯護人  江大寧  律師
被      告  己○○  男  民國○○年○月○○日生
                    身分證統一編號：Ｚ000000000號
                    住高雄縣路竹鄉○○街135巷2號
選任辯護人  劉家榮律師
上列上訴人因被告妨害自由等案件，不服臺灣高雄地方法院98年
度訴字第134 號中華民國98年4 月16日第一審判決（起訴案號：
臺灣高雄地方法院檢察署97年度偵字第22332 號），提起上訴，
本院判決如下：
    主  文
上訴駁回。
    理  由
一、本案經本院審理結果，認原審以並無積極證據足證被告庚○○、乙○○、己○○有剝奪他人行動自由及恐嚇危害安全等
    犯行，諭知被告庚○○、乙○○、己○○無罪，認事用法核
    無違誤，應予維持，並引用原審判決記載之證據及理由（如
    附件）。
二、檢察官上訴意旨略以：(一)本案被害人丁○○、戊○○均積欠
    被告庚○○等人借款，而被害人案發當時考量其女兒欠債，
    家人安危等因素，因而產生心理強制，致其不敢於案發當時
    向路人呼救，或採取其他自救之措施，尚非不無可能，況依
    證人丁○○於法院審理中結證稱：「被告乙○○將我推到車
    上，當時我沒有想要與他們上車，在車上我要求讓我打電話
    回家，他們有說會讓我打，但都沒有讓我打，後來己○○到
    場，要我叫我女兒還他錢，又叫我去叫人擔保，己○○要我
    還錢時，聲音有些大聲，我當時會怕被他們撕票，己○○在
    麥當勞時，有對我說你再跑，你不還錢沒關係我叫黑道處理
    ，後來車子開過一座橋，被告乙○○有開他旁邊的車門，以
    手推我的手要將我推出車門外，還說拖下去，拖下去，當時
    我人很害怕。」等語，足認被告等人當時，確有要求丁○○
    處理債務，還要求戊○○的債務一併解決，復向告訴人恐嚇
    稱要找黑道處理，要將告訴人推下橋，是被告當時考量被告
    等人對其行縱、住處均知悉，且女兒尚欠債務，其呼救，可
    能影響女兒安危等事宜，而產生心理強制不無可能。原判決
    逕認被告等人無妨害自由客觀犯行，告訴人不敢呼救係告訴
    人本身主觀認知，顯與事實有違。(二)證人即高雄縣警察局湖
    內分局案發當時處理之劉姓警員，及湖內分局偵查隊員鄭添
    福、湖內調解委員林永欽、代書丙○○均有傳喚具結作證之
    必要，及路竹分駐所報案紀錄有調閱之必要。因上開證人對
    於本案被告乙○○等3 人是否具有妨害自由之主觀犯意及客
    觀犯行等事實，均具有重要關聯性且有調查可能性及必要性
    。本案若未詳查一切有關聯性之上開人證等證據遽為無罪判
    決，又未交待不予傳訊之理由，置重要爭點於不顧，其未盡
    調查之能事已甚明瞭，是原審認定事實有上述之違法，爰請
    撤銷原判決，另為適法之判決云云。
三、經查：
  (一)被告3 人涉嫌妨害自由部分：
  (1)證人即被害人丁○○先於警詢中證稱：民國97年7 月10日18
    時許，伊在高雄縣大寮內厝路148 號前道路，被2 名男子強
    押上車，並以軟性方式控制行動，只認識綽號「彬阿」之男
    子，當時伊在樓下等垃圾車，就被押上車，車上2 名男子沒
    有對伊言語恐嚇，只是問伊是否不願意還債，在車上沒有對
    伊有傷害之意，只是稍微推擠而已，2 名男子強押伊上車後
    ，由大寮行駛至路竹後，在路竹地區打轉，再到中山路麥當
    勞2 樓休息並買食物，休息時間「彬阿」之男子要求伊找債
    務保證人，伊要求打電話給伊太太，但被拒絕，之後又載伊
    在路竹打轉，至一菜市場內伊以公用電話撥打電話給伊妻舅
    ，要其傳話給伊太太，說伊被當舖押來路竹，之後押伊至岡
    山說要請伊喝咖啡等，吃完後「彬阿」接電話，就把伊載到
    路竹分駐所等語（見警卷第1 至3 頁）；復於偵查中證稱：
    97年7 月10日下午6 時許，伊去倒垃圾突然有1 部車開到伊
    前方停下，有1 名男子下車強拉伊上車，一上車就毆打伊幾
    拳，說「看你怎麼跑」，後來打電話跟另1 人聯絡，說「已
    經抓到他爸爸了」，後來車子開到某計程車行門口，庚○○
    下車叫1 輛計程車，由原來拉伊的男子帶伊上計程車，庚○○塞2000元放伊口袋，計程車開到路竹鄉麥當勞停車，車資
    付了900 元，男子就帶伊到麥當勞並叫伊點漢堡，後來到2
    樓時，庚○○也來了，2 人對伊說債務要好好處理，後來己○○來了，很兇的對伊說「你再跑啊，你不還錢沒有關係，
    我叫黑道來處理」，後來有讓伊使用公共電話打給伊妻舅癸○○，伊說「二哥，你打電話給你的妹妹，告訴她，我被討
    債的人帶走，這樣她就知道了」，後來庚○○開車，己○○
    就離開了，庚○○在車上講完電話後，說要請伊去喝咖啡，
    當天被帶走這段期間，伊並不是自願的，伊想說不配合安全
    會有危險等語（見偵卷第6 至7 頁）；又於原審審理時證稱
    ：97年7 月10日下午6 時許，伊要出去倒垃圾時，庚○○開
    車、乙○○將伊推上車，當時伊沒有想要上車，乙○○在車
    上打伊的肩膀2 下，還說『你不是要走、你不是要走』，後
    來他們將車子開到計程車行，叫1 台計程車要伊與乙○○上
    計程車坐到路竹，伊要求打電話回家，但是都沒有讓伊打，
    坐到路竹麥當勞，後來己○○到場，要伊叫伊女兒還錢，伊
    說伊女兒沒有錢，己○○叫伊去叫人來擔保，伊說沒有辦法
    等語（見原審訴卷第46頁）。依其於警詢中證述所稱之「軟
    性」控制究竟何義，並不明確，且證人即告訴人丁○○對於
    上被告庚○○車後是否遭毆打，在路竹麥當勞係何人要求伊
    找人作保，前後所述不一；又觀其於原審審理時亦證稱：庚○○等人要伊上車時，伊並未說不要，亦未反抗或喊救人，
    後來乙○○下車開門要伊下車去坐計程車，伊亦未說不要，
    乙○○並未推伊上計程車，且坐計程車時，庚○○有拿2000
    元給伊，至麥當勞時，乙○○叫伊自己去買漢堡，過程中乙○○、庚○○均空手未拿武器，喝咖啡時在1 間店內，有服
    務生等語（見原審訴卷第51至52頁反面），依此情節觀之，
    證人丁○○隨同被告庚○○、乙○○前往路竹過程中，其行
    動並未受到控制，且係處於隨時得離去或向他人求救之狀況
    ，惟其並未離去或向他人求救，顯見案發當時丁○○係自願
    隨同被告庚○○、乙○○上車並前至路竹、岡山等地，被告
    庚○○、乙○○辯稱並未使用強暴、脅迫或其他不法之手段
    ，強押丁○○上車及控制其行動自由等語，尚堪採信。至丁○○指稱感到害怕應係其認為被告庚○○的人可能對其不利
    ，而產生之主觀認知，並非被告庚○○、乙○○有何客觀之
    危害行為所致，自難以其主觀之認知，遽為被告庚○○、乙○○不利之認定。
  (2)證人壬○○於原審審理時亦證稱：97年7 月10日乙○○曾經
    坐過伊計程車，當時有2 人坐車，係老的（即丁○○）先上
    車，沒有看到有推人，從大寮開到路竹，沒有言語衝突或是
    肢體衝突，狀況平和，係老的付車資等語明確（見原審訴卷
    第53至54頁），益見證人丁○○確係自願隨同被告乙○○搭
    計程車前往路竹，否則其儘可不上車，或尋求證人壬○○之
    協助而逃離。而證人即丁○○之妻舅癸○○於原審審理時亦
    證稱：丁○○於97年7 月10日有打電話給伊，伊不清楚其是
    否被押走，丁○○僅說要伊跟伊妹妹說其現在人在路竹，口
    氣沒有特別等語（見原審訴卷第54頁反面至55頁），足見告
    訴人丁○○在與被告庚○○、乙○○前往路竹、岡山地區之
    時，並未被控制行動自由，應係其因與被告庚○○等人有債
    務關係，且對方已找上伊，而自認應與對方商討而不應逃避
    ，始隨同被告庚○○、乙○○上車並至路竹、岡山等地。告
    訴人丁○○指稱遭被告庚○○、乙○○妨害其自由云云，尚
    不足採。
  (3)證人即告訴人被害人戊○○雖於偵查中證稱：接獲舅舅電話
    後，伊先打給己○○，在電話中談不攏，其要伊到路竹麥當
    勞談，己○○要伊找2 個保證人作保，伊沒有辦法，就請求
    己○○將伊父親放走，己○○打電話跟庚○○說「他爸爸人
    在你們那裡，你們人在哪裡」，伊要求與伊父親說話，己○○不敢回答伊先生就打電話報警，路竹分駐所的員警到場，
    警察請己○○放人，己○○否認抓人，警察就請他打電話給
    庚○○，警察與庚○○講後，就帶伊等到警察局，過1 小時
    我父親就被帶到警局等語（見偵卷第8 頁）。惟依其證述內
    容，僅能證明被告己○○在被告庚○○、乙○○與證人丁○○在一起時，有與被告庚○○以電話連絡，尚無法以此即證
    明，被告己○○有共同參與被告庚○○、乙○○將證人丁○○帶往路竹、岡山地區之行為；且被告庚○○、乙○○業經
    本院認定並無妨害丁○○行動自由犯行，已如前述，是告訴
    人戊○○指稱被告己○○有參與妨害丁○○行動自由之犯行
    云云，亦不足採。
  (二)被告3 人涉嫌恐嚇部分：
  (1)被告庚○○、乙○○恐嚇丁○○部分：被告庚○○、乙○○
    於警詢及偵查中均一致否認有何恐嚇丁○○之犯行，且證人
    即告訴人丁○○於偵查中證稱：後來被告庚○○、乙○○帶
    伊到橋上下車，有作勢要推伊下橋並恐嚇伊等語（見偵卷第
    7 頁），惟於原審審理時則證稱：被告乙○○有開旁邊車門
    ，以手推伊手要將伊推出去車門以外，還說拖下去、拖下去
    ，當時伊很害怕，被告庚○○心比較軟就說不要等語（見原
    審訴卷第47頁反面），究竟係被告乙○○1 人對其作出恐嚇
    之動作及言語，或被告乙○○、庚○○2 人對其作出恐嚇之
    動作及言語，前後證述內容不一，且其於警詢中亦未提及在
    被告庚○○車上有遭恐嚇一情，復無其他人聽聞其遭恐嚇，
    應認被告庚○○、乙○○此部分所辯，尚屬可採。
  (2)被告己○○恐嚇丁○○部分：被告己○○於警詢及偵查中均
    一致否認有恐嚇丁○○之犯行，所述尚稱一致，而參之證人
    丁○○於偵查及原審審理時固均證稱：被告己○○向伊恫稱
    「你再跑啊，你不還錢沒有關係，我叫黑道來處理」等語（
    見偵卷第7 頁、原審卷第46頁反面），惟其於警詢中則均未
    提及被告己○○，前後所述內容不一，復無其他人聽聞被告
    己○○有向證人丁○○以上開言語恐嚇，應認被告己○○此
    部分所辯，亦堪採信。
  (3)被告己○○恐嚇戊○○部分：被告己○○於警詢及偵查中均
    一致否認有對戊○○恐嚇之犯行，而證人即告訴人戊○○固
    於偵查中證稱：被告己○○對伊恫稱「今晚債務不處理好，
    要讓你父親無法回去，讓你媽媽沒有丈夫」等語（見偵卷第
    8 頁），惟被告己○○與證人戊○○有債務之糾紛，所言不
    無虛偽之可能，除此之外，並無其他人與聞被告己○○有此
    恐嚇之言詞，應認被告己○○上開所辯，尚屬可採。此外本
    件復查無其他積極之證據，足以證明被告3 人有何公訴意旨
    所指妨害自由及恐嚇之犯行，被告3 人上開之犯罪尚屬不能
    證明，自應均為無罪之諭知。
  (三)檢察官上訴意旨仍執證人即告訴人丁○○於原審審理時證稱
    ：「被告乙○○將我推到車上，當時我沒有想要與他們上車
    ，在車上我要求讓我打電話回家，他們有說會讓我打，但都
    沒有讓我打，後來己○○到場，要我叫我女兒還他錢，又叫
    我去叫人擔保，己○○要我還錢時，聲音有些大聲，我當時
    會怕被他們撕票，己○○在麥當勞時，有對我說你再跑，你
    不還錢沒關係我叫黑道處理，後來車子開過一座橋，被告乙○○有開他旁邊的車門，以手推我的手要將我推出車門外，
    還說拖下去，拖下去，當時我人很害怕」等語，認被告等人
    當時，確有要求丁○○處理債務，還要求戊○○的債務一併
    解決，復向告訴人恐嚇稱要找黑道處理，要將告訴人推下橋
    ，是被告當時考量被告等人對其行縱、住處均知悉，且女兒
    尚欠債務，其呼救，可能影響女兒安危等事宜，而產生心理
    強制不無可能云云。惟被害人與一般證人不同，其與被告處
    於相反之立場，其陳述之目的，在使被告受刑事訴追處罰，
    內容未必完全真實，證明力自較一般證人之陳述薄弱。故被
    害人縱立於證人地位而為指證及陳述，且其指證、陳述無瑕
    疵可指，仍不得作為有罪判決之唯一證據，應調查其他證據
    以察其是否與事實相符，亦即仍須有補強證據以擔保其指證
    、陳述之真實性，始得採為斷罪之依據（最高法院94年度台
    上字第3326號判決意旨參照）。本件證人即告訴人丁○○對
    於上被告庚○○車後是否遭毆打，在路竹麥當勞係何人要求
    伊找人作保，前後所述不一，已有瑕疵；又觀其上開於原審
    審理時所證稱：庚○○等人要伊上車時，伊並未說不要，亦
    未反抗或喊救人，後來乙○○下車開門要伊下車去坐計程車
    ，伊亦未說不要，乙○○並未推伊上計程車，且坐計程車時
    ，庚○○有拿2000元給伊，至麥當勞時，乙○○叫伊自己去
    買漢堡，過程中乙○○、庚○○均空手未拿武器，喝咖啡時
    在1 間店內，有服務生等情，足見證人丁○○隨同被告庚○○、乙○○前往路竹過程中，其行動並未受到控制，且係處
    於隨時得離去或向他人求救之狀況，惟其並未離去或向他人
    求救，是其指訴案發當時非自願隨同被告庚○○、乙○○上
    車並前至路竹、岡山等地，被告庚○○、乙○○並有使用強
    暴、脅迫之手段，強押其上車及控制其行動自由云云，顯與
    一般常理未合；另其於原審指稱被告等人向其恐嚇稱要找黑
    道處理，要將其推下橋等情，均未見其於警詢中未提，前後
    所述內容亦不一致，且僅有證人即告訴人丁○○片面之指證
    ，又其指訴尚有若干違反事理之疑慮未解，在無其他積極證
    明可供究明前，尚難僅憑告訴人丁○○、戊○○之指證作為
    唯一證據，遽認被告3 人犯有上開公訴意旨所指犯行。
  (四)至於檢察官上訴意旨所舉證人即高雄縣警察局湖內分局案發
    當時處理之劉姓警員，及湖內分局偵查隊員鄭添福、湖內調
    解委員林永欽、代書丙○○等人，經本院傳訊結果，高雄縣
    警察局湖內分局偵查隊員鄭添福未到庭應訊；證人即高雄縣
    湖內鄉公所調解委員會主席甲○○僅證稱：我們調解的是由
    地檢署轉介過來的97年度偵字第21315 號案件之債務糾紛事
    宜；當天調解的時候聲請人庚○○與對造人丁○○、戊○○
    及地方人士都有到場，調解的過程氣氛很好；當時調解有成
    立，詳如庭呈調解書所載；調解的過程中有提到如果庚○○
    撤回詐欺的告訴後，丁○○、戊○○也撤回有關妨害自由的
    告訴等語（見本院卷第57、59頁）；證人即高雄縣警察局湖
    內分局案發當時處理之警員辛○○亦僅證稱：本案是由勤務
    中心通報的，通報內容為路竹中山路麥當勞有債務糾紛，我
    當時正在巡邏，我去的時候，當時戊○○在現場，另外還有
    一個我不認識的男子，他們在講一些什麼債務糾紛，並說戊○○的父親被帶到別的地方了，至於什麼地方我不清楚；我
    們直接叫那名不認識的男子打電話給當舖的人，問他們在那
    裡，他們說在岡山，我們就請他們回來到派出所說明；當時
    戊○○只說是債務糾紛，在談錢的事情；戊○○沒有提到他
    父親被押走的事情，只有說他們在談錢的事情；她是希望透
    過警方知道她父親在哪裡，希望能夠聯絡得上，她沒有提到
    她父親有被押走或被恐嚇、脅迫的事等語（見本院卷第60至
    63 頁） ；證人即代書丙○○亦僅證稱：我有替丁○○及己○○辦過抵押權設定，印象中債權人是己○○，債務人是丁○○及曹黃金桃；我只照他們的意思辦理，他們之間的債務
    情形我不知道；當時沒有什麼不和平或特殊的狀況等語（見
    本院卷第63至65頁），均無法證明被告3 人有何妨害自由及
    恐嚇之犯行；而高雄縣警察局湖內分局路竹分駐所97年7 月
    10日報案紀錄經本院調閱後，亦僅記載：處理興達通報中山
    路麥當勞有債務糾紛，案經到場處理，現場有被害人女兒戊○○與路竹鄉萬泰當舖人員在場，被害人丁○○另與庚○○
    則在岡山，經以電話聯絡庚○○請其到路竹派出所，雙方皆
    到所之後，偵查隊研議直接到該隊處理偵辦等語（見本院卷
    第41頁），亦無被告3 人具體涉犯妨害自由及恐嚇罪之情節
    ，均難採為被告3 人不利認定之依據。
  (五)綜上所述，原審以檢察官所舉之證據尚未達於通常一般人不
    致有所懷疑，而得確信其為真實之程度，無從為被告3 人有
    罪之認定，因而為被告3 人均為無罪之諭知，依「罪證有疑
    ，利於被告」之刑事證據原則，核無不合，檢察官上訴指摘
    原判決諭知被告3 人無罪為不當，非有理由，應予駁回。
四、據上論斷，應依刑事訴訟法第368 條、第373 條，判決如主
    文。
本案經檢察官方娜蓉到庭執行職務。
中    華    民    國    98    年    7     月    29    日
                  刑事第九庭    審判長法  官  莊秋桃
                                      法  官  謝宏宗
                                      法  官  裕斗
以上正本證明與原本無異。
妨害自由部分如不服本判決，應於判決送達後10日內向本院提出
上訴狀，其未敘述理由者並應於提出上訴狀後10日內向本院補提
理由書（應附繕本）。
恐嚇部分不得上訴。
中    華    民    國    98    年    7     月    29    日
                                      書記官  張宗芳
附件：
臺灣高雄地方法院刑事判決               98年度訴字第134號
公  訴  人  臺灣高雄地方法院檢察署檢察官
被      告  庚○○
            乙○○
上2人共同  江大寧律師
選任辯護人
被      告  己○○
選任辯護人  劉家榮律師
上列被告等因妨害自由等案件，經檢察官提起公訴（97年度偵字
第22332 號），本院判決如下：
    主  文
庚○○、乙○○、己○○均無罪。
    理  由
一、公訴意旨略以：被告己○○、庚○○就丁○○、戊○○欠款
    未還之事，雙方多次協調還款未有共識，被告庚○○、己○○竟夥同被告乙○○，共同基於妨害他人行動自由之犯意聯
    絡，由被告庚○○、乙○○於民國97年7 月10日18時許，共
    同駕車前往高雄縣大寮鄉○○村○○路搜尋丁○○下落，於
    內厝路148 號前見丁○○外出倒垃圾，被告乙○○遂下車強
    押丁○○上車，並在車內與被告庚○○強逼丁○○商談清償
    債務事宜，嗣被告庚○○、乙○○為掩飾犯行，遂由被告乙○○陪同丁○○搭乘搭計程車前往高雄縣路竹鄉○○路麥當
    勞，被告庚○○則自行開車前往，並聯絡被告己○○到場，
    嗣4 人先後到達高雄縣路竹鄉○○路麥當勞後，被告己○○
    另基於恐嚇之犯意，對丁○○恫稱：「你再跑啊，你不還錢
    沒有關係，我叫黑道來處理」等語，使丁○○心生畏懼，致
    生危害於安全，再被告庚○○、己○○要求丁○○提供還款
    保證人，丁○○未加應允，商談因而未有結果，經丁○○請
    求打電話給家人，獲得渠等同意，遂使用公共電話與其妻舅
    癸○○聯絡，嗣被告庚○○、乙○○接續將丁○○強押上車
    ，在路竹地區繞行，以此方式限制丁○○之自由，該車駛經
    某橋時，被告庚○○、乙○○復基於恐嚇之犯意聯絡，由被
    告乙○○向丁○○恫稱：「欠錢不還，要把你推下橋」等語
    ，並開車門作勢推拉丁○○，使丁○○心生畏懼，致生危害
    於安全，另戊○○得知丁○○被押後，隨即撥打手機與被告
    己○○聯絡，被告己○○要求戊○○到路竹鄉麥當勞見面再
    談，經戊○○到場並要求與丁○○通話，被告己○○遂致電
    被告庚○○，使父女2 人對話後，被告庚○○隨即接過電話
    ，要求戊○○跟被告己○○債務問題說清楚，並稱丁○○現
    跟伊在喝咖啡等語，嗣被告己○○詎基於恐嚇之犯意，向戊○○恫稱：「今晚債務不處理好，要讓你父親無法回去，讓
    你媽媽沒有丈夫」等語，使戊○○心生畏懼，致生危害於安
    全，經戊○○之夫陳秋富報警，為警到場指示被告己○○聯
    絡被告庚○○，被告庚○○遂將丁○○載往高雄縣政府警察
    局湖內分局路竹分駐所；因認被告3 人分別涉有刑法第302
    條第1 項之妨害自由罪嫌及同法第305 條之恐嚇危安罪嫌等
    語。
二、按犯罪事實應依證據認定之，無證據不得認定犯罪事實，又
    不能證明被告犯罪，應諭知無罪之判決；刑事訴訟法第15 4
    條第2 項及第301 條第1 項分別定有明文。再按刑事訴訟法
    上所謂認定犯罪事實之證據，係指足以認定被告確有犯罪行
    為之積極證據而言，如未能發現相當證據或證據不足以證明
    ，自不能以推測或擬制之方法，以為裁判基礎。而認定不利
    於被告之事實，須依積極證據，苟積極證據不足為不利被告
    之認定時，即應為有利於被告之認定，更不必有何有利之證
    據；又認定犯罪事實所憑之證據，雖不以直接證據為限，間
    接證據亦包括在內，然而無論直接證據或間接證據，其為訴
    訟上之證明，須於通常一般之人均不致有所懷疑，而得確信
    其為真實之程度者，始得據為有罪之認定，倘其證明尚未達
    到此一程度，而有合理之懷疑存在，無從使事實審法院得有
    罪之確信時，即應由法院為諭知被告無罪之判決。亦即若證
    據資料在經驗科學上或論理法則上尚有對被告較為有利之存
    疑，而無從依其他客觀方法排除此項合理之可疑，即不得以
    此資料作為斷罪之基礎，且刑事訴訟制度受「倘有懷疑，即
    從被告之利益為解釋」、「被告應被推定為無罪」之原則所
    支配，故得為訴訟上之證明者，無論為直接或間接證據，須
    客觀上於一般人均不致有所懷疑而達於確信之程度者，始可
    據為有罪之認定，倘其證明尚未達於「確信」之程度，而有
    合理可疑存在時，即難據以為被告不利認定，換言之，在法
    律判斷上，即不能為被告有罪之認定。
三、訊之被告庚○○、乙○○對於上開因被告庚○○與戊○○之
    債務問題，一同駕車前往大寮找戊○○之父丁○○，丁○○
    隨伊等上車行駛一段路程，再由被告乙○○陪同丁○○另搭
    計程車前往路竹中山路麥當勞會合，其後並由被告庚○○駕
    車載丁○○至岡山等情固不諱言，惟均堅決否認有何妨害自
    由及恐嚇之犯行，辯稱：當時係丁○○自願隨同伊2 人外出
    商討債務問題，伊2 人並未強押丁○○上車同行及控制丁○○之行動自由，亦未有出言恐嚇曹啟之情事等語；訊之被告
    己○○則對於上開前往中山路麥當勞與丁○○見面一事固不
    諱言，惟堅決否認有何妨害自由及恐嚇之犯行，辯稱：伊係
    因被告庚○○告知丁○○在中山路麥當勞而前往，因庚○○
    與丁○○商談債務未果，伊即離去，亦未對於丁○○及戊○○出言恐嚇等語。經查，本件公訴意旨認被告3 人涉有上開
    妨害自由及恐嚇之罪嫌，無非以被告3 人於警詢及偵查中之
    供述，證人即告訴人丁○○、戊○○於警詢及偵查中之證述
    ，門號0000000000及0000000000行動電話之通聯紀錄為其論
    據。
四、惟查本件：（一）被告3 人涉妨害自由部分：（1） 被告庚○○於警詢及偵查中均供稱：97年7 月10日下午6 時，伊邀
    乙○○開車到大寮，在路上遇到丁○○，因雨很大，伊要丁○○上車談，後來丁○○同意前往路竹商談債務，即由乙○○陪同丁○○搭計程車前往，伊自己再開車到路竹中山路麥
    當勞，到2 樓後伊叫乙○○先離開，此時伊打電話給己○○
    ，說伊與丁○○在麥當勞調解，己○○說要過來，己○○到
    時看伊與丁○○還沒談成就離開，伊與丁○○繼續談，丁○○說不然到其妻舅家，伊就開車載丁○○離開，途中丁○○
    打了幾通公用電話，後來伊就載丁○○到岡山喝咖啡，結束
    後伊要載丁○○找計程車坐回家，後來接到己○○電話，說
    人在分駐所，伊就依指示前往等語（分別見警卷第11頁、偵
    卷第19─20頁），其供述前後一致，而依其供述之內容尚未
    有強押丁○○上車及限制丁○○行動自由之情事；（2） 又
    被告乙○○於警詢及偵查中亦供稱：97年7 月10日18時許，
    伊與庚○○到大寮內厝路遇到丁○○，並叫丁○○到車上談
    ，丁○○說要與庚○○處理債務，並答應到路竹談，即由伊
    陪丁○○搭計程車到路竹中山路麥當勞，與庚○○見面之後
    一同上2 樓，庚○○並向伊稱可先行離開，伊即離開等語（
    分別見警卷第13頁、偵卷第18頁），所供述前後一致，亦與
    被告庚○○所供述內容大致相符，依其供述亦未有強押丁○○上車及限制丁○○行動自由之情事；（3） 又被告己○○
    於警詢及偵查中亦均供稱：庚○○與乙○○前往大寮將丁○○帶到路竹中山路麥當勞，伊事前不知道，庚○○97年7 月
    10日21時許打電話給伊，伊接到電話時就直接到麥當勞，伊
    問丁○○債務如何償還，丁○○回稱要還，並叫其女兒跟伊
    連絡，因庚○○向伊稱其與丁○○債務還沒有談好，伊就先
    走了等語（分別見警卷第15頁、偵卷第18頁），所供述內容
    前後一致，依其供述之內容，並未參與被告庚○○、乙○○
    自大寮帶同丁○○上車至路竹、岡山之情事；（4） 又證人
    即被害人丁○○先於警詢中證稱：97年7 月10日18時許，伊
    在高雄縣大寮內厝路148 號前道路，被2 名男子強押上車，
    並以軟性方式控制行動，只認識綽號「彬阿」之男子，當時
    伊在樓下等垃圾車，就被押上車，車上2 名男子沒有對伊言
    語恐嚇，只是問伊是否不願意還債，在車上沒有對伊有傷害
    之意，只是稍微推擠而已，2 名男子強押伊上車後，由大寮
    行駛至路竹後，在路竹地區打轉，再到中山路麥當勞2樓 休
    息並買食物，休息時間「彬阿」之男子要求伊找債務保證人
    ，伊要求打電話給伊太太，但被拒絕，之後又載伊在路竹打
    轉，至一菜市場內伊以公用電話撥打電話給伊妻舅，要其傳
    話給伊太太，說伊被當舖押來路竹，之後押伊至岡山說要請
    伊喝咖啡等，吃完後「彬阿」接電話，就把伊載到路竹分駐
    所（見警卷第1 ─3 頁），復於偵查中證述稱：97年7 月10
    日下午6 時許，伊去倒垃圾突然有1 部車開到伊前方停下，
    有1 名男子下車強拉伊上車，一上車就毆打伊幾拳，說「看
    你怎麼跑」，後來打電話跟另一人聯絡，說「已經抓到他爸
    爸了」，後來車子開到某計程車行門口，庚○○下車叫1 輛
    計程車，由原來拉伊的男子帶伊上計程車，庚○○塞2000元
    放伊口袋，計程車開到路竹鄉麥當勞停車，車資付了900 元
    ，男子就帶伊到麥當勞並叫伊點漢堡，後來到2 樓時，庚○○也來了，2 人對伊說債務要好好處理，後來己○○來了，
    很兇的對伊說「你再跑啊，你不還錢沒有關係，我叫黑道來
    處理」，後來有讓伊使用公共電話打給伊妻舅癸○○，伊說
    「二哥，你打電話給你的妹妹，告訴她，我被討債的人帶走
    ，這樣她就知道了」，後來庚○○開車，己○○就離開了，
    庚○○在車上講完電話後，說要請伊去喝咖啡，當天被帶走
    這段期間，伊並不是自願的，伊想說不配合安全會有危險等
    語（見偵卷第6 ─7 頁），又於本院審理中證述稱：97年7
    月10日下午6 時許，伊要出去倒垃圾時，庚○○開車、乙○○將伊推上車，當時伊沒有想要上車，乙○○在車上打伊的
    肩膀2 下，還說『你不是要走、你不是要走』，後來他們將
    車子開到計程車行，叫1 台計程車要伊與乙○○上計程車坐
    到路竹，伊要求打電話回家，但是都沒有讓伊打，坐到路竹
    麥當勞，後來己○○到場，要伊叫伊女兒還錢，伊說伊女兒
    沒有錢，己○○叫伊去叫人來擔保，伊說沒有辦法等語（見
    審卷第46頁），依其於警詢中證述所稱之「軟性」控制究竟
    何義，並不明確，且證人即告訴人丁○○對於上被告庚○○
    車後是否遭毆打，在路竹麥當勞係何人要求伊找人作保，前
    後所述不一；又觀之其於本院審理中亦證述稱：庚○○等人
    要伊上車時，伊並未說不要，亦未反抗或喊救人，後來乙○○下車開門要伊下車去坐計程車，伊亦未說不要，乙○○並
    未推伊上計程車，且坐計程車時，庚○○有拿2000元給伊，
    至麥當勞時，乙○○叫伊自己去買漢堡，過程中乙○○、庚○○均空手未拿武器，喝咖啡時在1 間店內，有服務生等語
    （見審卷第51─52頁反面），依此情節觀之，證人丁○○隨
    同被告庚○○、乙○○前往路竹過程中，其行動並未受到控
    制，且係處於隨時得離去或向他人求救之狀況，惟其並未離
    去或向他人求救，顯見案發當時丁○○係自願隨同被告庚○○、乙○○上車並前至路竹、岡山等地，被告庚○○、乙○○並未使用強暴、脅迫或其他不法之手段，強押丁○○上車
    及控制其行動自由，至其感到害怕應係其認為被告庚○○的
    人可能對其不利，而產生之主觀認知，並非被告庚○○、乙○○有何客觀之危害行為所致；（5） 復參之證人壬○○於
    審理中證述稱：97年7 月10日乙○○曾經坐過伊計程車，當
    時有2 人坐車，係老的（即丁○○）先上車，沒有看到有推
    人，從大寮開到路竹，沒有言語衝突或是肢體衝突，狀況平
    和，係老的付車資等語明確（見審卷第53─54頁），益見證
    人丁○○確係自願隨同被告乙○○搭計程車前往路竹，否則
    其儘可不上車，或尋求證人壬○○之協助而逃離；（6）而
    證人即丁○○之妻舅癸○○於本院審理中亦證述稱：丁○○
    於97年7 月10日有打電話給伊，伊不清楚其是否被押走，丁○○僅說要伊跟伊妹妹說其現在人在路竹，口氣沒有特別等
    語（見審卷第54頁反面─55頁），足見證人丁○○在與被告
    庚○○、乙○○前往路竹、岡山地區之時，並未被控制行動
    自由，應係其因與被告庚○○等人有債務關係，且對方已找
    上伊，而自認應與對方商討而不應逃避，始隨同被告庚○○
    、乙○○上車並至路竹、岡山等地；（7） 又證人即告訴人
    被害人戊○○雖於偵查中證述稱：接獲舅舅電話後，伊先打
    給己○○，在電話中談不攏，其要伊到路竹麥當勞談，己○○要伊找2 個保證人作保，伊沒有辦法，就請求己○○將伊
    父親放走，己○○打電話跟庚○○說「他爸爸人在你們那裡
    ，你們人在哪裡」，伊要求與伊父親說話，己○○不敢回答
    伊先生就打電話報警，路竹分駐所的員警到場，警察請己○○放人，己○○否認抓人，警察就請他打電話給庚○○，警
    察與庚○○講後，就帶伊等到警察局，過1 小時我父親就被
    帶到警局等語（見偵卷第8 頁），惟依其證述內容觀之，其
    亦僅能證明被告己○○在被告庚○○、乙○○與證人丁○○
    在一起時，有與被告庚○○以電話連絡，尚無法以此即證明
    ，被告己○○有共同參與被告庚○○、乙○○將證人丁○○
    帶往路竹、岡山地區之行為。（二）被告3 人涉恐嚇部分：
    （1） 被告庚○○、乙○○恐嚇丁○○部分：被告庚○○、
    乙○○於警詢及偵查中均一致否認有何恐嚇丁○○之犯行，
    且證人即告訴人丁○○於偵查中證述稱：後來被告庚○○、
    乙○○帶伊到橋上下車，有作勢要推伊下橋並恐嚇伊等語（
    見偵卷第5 頁），惟於審理中則證述稱：被告乙○○有開旁
    邊車門，以手推伊手要將伊推出去車門以外，還說拖下去、
    拖下去，當時伊很害怕，被告庚○○心比較軟就說不要等語
    （見審卷第47頁反面），究竟係被告乙○○1 人對其作出恐
    嚇之動作及言語，或被告乙○○、庚○○2 人對其作出恐嚇
    之動作及言語，前後所證述之內容不一，且其於警詢中亦未
    提及在被告庚○○車上有遭恐嚇一情，復無其他人聽聞其遭
    恐嚇，應認被告庚○○、乙○○所辯尚屬可採；（2） 被告
    己○○恐嚇丁○○部分：被告己○○於警詢及偵查中均一致
    否認有恐嚇丁○○之犯行，所述尚稱一致，而參之證人丁○○於偵查及審理中固均證述稱：被告己○○向伊恫稱「你再
    跑啊，你不還錢沒有關係，我叫黑道來處理」等語（見偵卷
    第7 頁、審卷第46頁反面），惟其於警詢中則均未提及被告
    己○○，前後所述內容不一，復無其他人聽聞被告己○○有
    向證人丁○○以上開言語恐嚇，應認被告己○○所辯尚屬可
    採；（3） 被告己○○恐嚇戊○○部分：被告己○○於警詢
    及偵查中均一致否認有對戊○○恐嚇之犯行，而證人即告訴
    人戊○○固於偵查中證述稱：被告己○○對伊恫稱「今晚債
    務不處理好，要讓你父親無法回去，讓你媽媽沒有丈夫」等
    語（見偵卷第8 頁），惟被告己○○與證人戊○○有債務之
    糾紛，所言不無虛偽之可能，除此之外，並無其他人與聞被
    告己○○有此恐嚇之言詞，應認被告己○○所辯尚屬可採。
    此外本件復查無其他之積極之證據，足以證明被告3 人有何
    公訴意旨所指之妨害自由及恐嚇之犯行；核之上開法條及判
    例之意旨，被告3 人上開之犯罪尚屬不能證明，自均應為無
    罪之諭知。
四、證據能力部分：（一）有證據能力部分：（1） 被告以外之
    人於偵查中向檢察官所為之陳述，除顯有不可信之情況者外
    ，得為證據，刑事訴訟法第159 條之1 第2 項定有明文。經
    查，本件證人即告訴人丁○○、戊○○於偵查中於檢察官前
    所為之陳述，均經具結以擔保陳述之可信性，且無何顯不可
    信之情形，核之上開說明，自有證據能力，得作為本件認定
    犯罪事實有無之證據。（2） 按被告以外之人於檢察事務官
    、司法警察官或司法警察調查中所為之陳述，與審判中不符
    時，其先前之陳述具有較可信之特別情況，且為證明犯罪事
    實存否所必要者，得為證據，刑事訴訟法第159 條之2 定有
    明文。經查，證人即告訴人丁○○於警詢中所為之陳述內容
    ，與其於本院審理中陳述之內容有不符之處，參之其警詢時
    係本件案發當日23時45分，距案發之初同日18時未久，其記
    憶較為清晰，且未受他人之影響，就其外部狀況而言，有可
    信之特別情況，核之上開說明，自有證據能力，得作為本件
    認定犯罪事實有無之證據。（二）無證據能力部分：被告以
    外之人於審判外之言詞或書面陳述，除法律有規定者外，不
    得作為證據，刑事訴訟法第159 條定有明文。經查，本件證
    人即告訴人戊○○、證人壬○○於警訊中所為之陳述，係被
    告以外之人於審判外之陳述，屬於傳聞證據，且無刑事訴訟
    法第159 條之2 、第159 條之3 、第159 條之5 之例外情形
    ，核之上開說明，應不具證據能力，自不得作為本件認定被
    告犯罪之證據。
據上論斷，應依刑事訴訟法第301 條第1 項，判決如主文。
中    華    民    國    98    年    4     月    16    日
                  刑事第七庭    審判長法  官  陳  箐
                                      法  官  楊佩蓉
                                      法  官  林俊寬
以上正本證明與原本無異。
如不服本判決應於收受送達後10日內向本院提出上訴書狀，並應
敘述具體理由；如未敘述上訴理由者，應於上訴期間屆滿後20日
內向本院補提理由書（均須按他造當事人之人數附繕本）「切勿
逕送上級法院」。
中    華    民    國    98    年    4     月    17    日
                                      書記官  林香如


司法院資訊處製作；財團法人民間司法改革基金會備份。
